【裁判字號】    97,裁,1622
【裁判日期】    970227
【裁判案由】    營利事業所得稅
【裁判全文】
最  高  行  政  法  院  裁  定
                                     97年度裁字第01622號
上  訴  人  廷芳投資事業股份有限公司
代  表  人  甲○○
被 上訴 人  財政部臺北市國稅局
代  表  人  凌忠嫄
上列當事人間營利事業所得稅事件，上訴人對於中華民國96年10
月11日臺北高等行政法院96年度訴字第982號判決，提起上訴，
本院裁定如下：
    主  文
上訴駁回。
上訴審訴訟費用由上訴人負擔。
    理  由
一、按對於高等行政法院判決之上訴，非以其違背法令為理由，
    不得為之，行政訴訟法第242條定有明文。依同法第243條第
    1項規定，判決不適用法規或適用不當者，為違背法令；而
    判決有同條第2項所列各款情形之一者，為當然違背法令。
    是當事人對於高等行政法院判決上訴，如依行政訴訟法第24
    3條第1項規定，以高等行政法院判決有不適用法規或適用不
    當為理由時，其上訴狀或理由書應有具體之指摘，並揭示該
    法規之條項或其內容；若係成文法以外之法則，應揭示該法
    則之旨趣；倘為司法院解釋或本院之判例，則應揭示該判解
    之字號或其內容。如以行政訴訟法第243條第2項所列各款情
    形為理由時，其上訴狀或理由書，應揭示合於該條項各款之
    事實。上訴狀或理由書如未依此項方法表明，或其所表明者
    與上開法條規定不合時，即難認為已對高等行政法院判決之
    違背法令有具體之指摘，其上訴自難認為合法。
二、本件上訴人提起上訴，係以：流動資產估價之規定，除所得
    稅法第44條第2項但書規定採用後進先出法者，不適用成本
    與時價孰低之估價規定外，並無其他限制，且短期投資有價
    證券成本與市價孰低法，並不須報經稅務稽徵機關核准，原
    審就此部分之認定顯有誤解；而原審援引商業會計處理準則
    第15條規定，逕自推測臆斷上訴人應在未分配盈餘報表，將
    未實現跌價損益列為未分配盈餘減項項目，此顯違背財政部
    民國88年8月13日臺財稅第881935775號函釋之意旨；另如納
    稅義務人有因適用法令錯誤、計算錯誤或其他原因而溢繳之
    稅款，應准予提出具體證明申請退回，惟原審卻倒果為因，
    並限縮錯誤溢繳之適用範圍，其判決亦顯違反稅捐稽徵法第
    28條之規定等語，為其理由。本件上訴人對於高等行政法院
    判決上訴，雖以該判決違背法令為理由，惟查上訴人在原審
    之各項主張如何不足採，原判決均已詳為論斷，並無不合。
    核其上訴理由狀所載內容，係就原審取捨證據、認定事實之
    職權行使，及依職權裁量所論斷：上訴人於89年度及90年度
    未分配盈餘加徵營利事業所得稅結算申報，分別列報欄位06
    「依所得稅法第4條之1規定不得自所得額中減除之證券交易
    損失」新臺幣（下同）139,614,318元及38,678,874元，91
    年度列報欄位02「當年度依所得稅法或其他法律規定減免所
    得稅之所得額」3,354,152元，並依所得稅法第66條之9規定
    ，將上開金額列為未分配盈餘之減除項目，被上訴人初查以
    其投資項目、性質、估價方式、計算損失結果等均無違誤，
    乃按申報數分別核定在案，嗣上訴人於95年3月1日申請更正
    前揭「依所得稅法第4條之1規定不得自所得額中減除之證券
    交易損失」及「當年度依所得稅法或其他法律規定減免所得
    稅之所得額」為0元及381,317元。經被上訴人審理認為：依
    所得稅法第48條規定，營利事業短期投資之有價證券，其估
    價準用同法第44條規定辦理，而營利事業所得稅查核準則第
    50條規定，以成本及市價孰低法為準估價者，一經採用不得
    變更，同準則第63條第2項復規定，營利事業依法得提列之
    各項損失準備，仍應於帳上記載提列金額，並於年度結算申
    報時列報損失，始予認定。依此，營利事業投資之有價證券
    ，採成本市價孰低估價規定者，其跌價損失應於帳上記載，
    並於辦理當年度營利事業所得稅結算申報及未分配盈餘申報
    時列報，至其回升利益，基於會計處理之一貫原則，自應配
    合上開跌價損失之認定，於計算回升利益年度列為未分配盈
    餘加項，上訴人申請更正89至91年度已提列市價跌價損失，
    核與規定不合；又上訴人既已事先選擇採用成本與市價孰低
    法評價短期投資，於帳上列報短期投資跌價損失，且自行分
    別申報89年度及90年度未分配盈餘「短期投資跌價損失」13
    9,614,318元及38,678,874元，91年度申報「短期投資跌價
    損失回升利益」2,972,835元，亦經被上訴人按申報數核課
    確定，即不得加以變更，且其短期投資未實現跌價損失亦須
    依查核準則第111條之1規定得列為未分配盈餘之減除項目，
    有回升利益自應依衡平原則列為回升年度未分配盈餘加計項
    目，此外亦無適用法律錯誤或計算錯誤情事，上訴人主張依
    稅捐稽徵法第28條規定申請更正，亦有未合，從而，被上訴
    人否准其就89、90年度之未分配盈餘申報之短期投資跌價損
    失，及91年度之未分配盈餘申報之短期投資跌價損失回升利
    益均更正為0元之申請，於法有據，並無違誤等情，指摘其
    為不當，並就原審已論斷者，泛言未論斷，或就原審所為論
    斷，泛言其論斷矛盾，或以其對法律之誤解，重複前已主張
    為原審詳予論斷所不採之理由，泛謂原判決違背法令，而未
    具體說明其有何不適用法規或適用法規不當之情形，並揭示
    該法規之條項或其內容，及合於行政訴訟法第243條第2項所
    列各款之事實，難認對該判決之如何違背法令已有具體之指
    摘。依首揭說明，應認其上訴為不合法。
三、據上論結，本件上訴為不合法，依行政訴訟法第249條第1項
    前段、第104條、民事訴訟法第95條、第78條，裁定如主文
    。
中    華    民    國    97    年    2     月    27    日
                    最高行政法院第三庭
                        審判長法官  黃  璽  君
                              法官  林  茂  權
                              法官  鄭  忠  仁
                              法官  黃  本  仁
                              法官  吳  東  都
以  上  正  本  證  明  與  原  本  無  異
中    華    民    國    97    年    2     月    29    日
                              書記官  彭  秀  玲


司法院資訊處製作；財團法人民間司法改革基金會備份。
